臺灣臺北地方法院刑事裁定　　　　　　 100年度撤緩字第89號
聲　請　人　臺灣臺北地方法院檢察署檢察官
受　刑　人　謝作良
上列聲請人因受刑人犯偽造文書案件，聲請撤銷本院99年度訴字
第563 號刑事判決對受刑人所為緩刑宣告，本院裁定如下：
    主  文
聲請駁回。
    理  由
一、聲請意旨略以：受刑人謝作良前因犯偽造有價證券案件，經
    本院於民國99年10月29日以99年度訴字第563 號（檢察官偵
    查案號：臺灣臺北地方法院檢察署98年速調偵緝字第131 號
    ）判處有期徒刑二年，緩刑五年，於99年11月20日確定在案
    。惟受刑人於緩刑前之94年4 月間犯偽造文書罪，經檢察官
    提起公訴後，經本院於100 年5 月31日以100 年度簡字第10
    84號判處有期徒刑三月，於100 年6 月13日確定，是有刑法
    第75條之1 第1 項第1 款所定「足認原宣告之緩刑難收其預
    期效果，而有執行刑罰之必要」之情形，得撤銷先前之緩刑
    宣告，爰依刑事訴訟法第476 條規定聲請撤銷先前之緩刑等
    語。
二、就緩刑前故意犯他罪時之情形，如在緩刑期內受不得易科罰
    金之有期徒刑以上刑之宣告確定者，依修正後刑法第75條第
    1 項第2 款規定，即應撤銷緩刑之宣告，法院固無裁量空間
    。惟如在緩刑期內受得易科罰金之有期徒刑、拘役或罰金之
    宣告確定者，依修正後刑法第75條之1 第1 項第1 款規定：
    「受緩刑之宣告而有下列情形之一，足認原宣告之緩刑難收
    其預期效果，而有執行刑罰之必要者，得撤銷其宣告：一、
    緩刑前因故意犯他罪，而在緩刑期內受得易科罰金之有期徒
    刑、拘役或罰金之宣告確定者。」，法院則應裁量其緩刑宣
    告得否撤銷。考其立法意旨略以：關於緩刑之撤銷，現行法
    第75條第1 項固已設有2 款應撤銷之原因；至得撤銷緩刑之
    原因，則僅於保安處分章內第93條第3 項與撤銷假釋合併加
    以規定，體例上不相連貫，實用上亦欠彈性，爰參酌德國及
    奧地利現行立法例增訂得撤銷緩刑之原因，其中現行關於緩
    刑前或緩刑期間故意犯他罪，而在緩刑期內受得易科罰金之
    有期徒刑之宣告者，列為應撤銷緩刑之事由，因認過於嚴苛
    ，而排除第75條應撤銷緩刑之事由，移列至得撤銷緩刑事由
    ，俾使「法官依被告再犯情節，而裁量是否撤銷先前緩刑之
    宣告」；其次，如有前開事由，但判決宣告拘役、罰金時，
    可見行為人仍未見悔悟，有列為得撤銷緩刑之事由，以資彈
    性適用，爰於第1 項第1 款、第2 款增訂之。故本條採用裁
    量撤銷主義，賦予法院撤銷與否之權限，特於第1 項規定實
    質要件為「足認原宣告之緩刑難收其預期效果，而有執行刑
    罰之必要」，供作審認之標準。上揭「得」撤銷緩刑之情形
    ，法官應依職權本於合目的性之裁量，妥適審酌被告所犯前
    後數罪間，關於法益侵害之性質、再犯之原因、違反法規範
    之情節是否重大、被告主觀犯意所顯現之惡性及其反社會性
    等情，是否已使前案原為促使惡性輕微之被告或偶發犯、初
    犯改過自新而宣告之緩刑，已難收其預期之效果，而確有執
    行刑罰之必要，此與刑法第75條第1 項所定2 款要件有一具
    備，即毋庸再行審酌其他情狀，應逕予撤銷緩刑之情形不同
    。亦即本件除該條項款所列「緩刑前因故意犯他罪，而在緩
    刑期內受得易科罰金之有期徒刑、拘役或罰金之宣告確定者
    」之事由外，尚需具備「足認原宣告之緩刑難收其預期效果
    ，而有執行刑罰之必要者」之要件，方得撤銷。
三、經查：
    (一)本案受刑人前因自92年1 月10日起至93年7 月19日止犯偽
      造有價證券罪，經本院於99年10月29日以99年度訴字第56
      3 號判決判處有期徒刑二年，緩刑五年，於99年11月20日
      確定在案。另受刑人於受此確定之緩刑宣告前之94年4 月
      間至95年2 月間某日止，犯刑法第21 6條及第210 條之行
      使偽造私文書罪，經本院於100 年5 月31日以100 年度簡
      字第1084號判決判處有期徒刑六月、減為有期徒刑三月，
      並於100 年6 月13日確定等情，有上揭本院99年度訴字第
      563 號及100 年度簡字第1084號刑事判決之判決書及臺灣
      高等法院被告前案紀錄表各一份附卷可證。是被告於緩刑
      前因故意犯他罪，而於緩刑期內受得易科罰金之有期徒刑
      宣告確定，堪以認定。
    (二)惟查，受刑人犯本院99年度訴字第563 號刑事判決所認定
      犯行之時間自92年1 月10日起至93年7 月19日止，而受刑
      人為另案即本院100 年度簡字第1084號刑事判決所認定犯
      行之時間係自94年4 月間至95年2 月間某日止，乃在本院
      99年度訴字第563 號刑事判決為緩刑宣告之前，且受刑人
      二犯罪行為時間相近，由此可見受刑人並非於知悉自己已
      因前案遭檢警偵查後，猶故意再犯後案，尚難認其主觀上
      有何蔑視法律之惡意動機。且依前開說明可知，受刑人緩
      刑前因故意犯他罪，而在緩刑期內受得易科罰金之拘役之
      宣告確定者，原則上不得撤銷緩刑，僅於例外情形，足認
      原宣告之緩刑難收其預期效果時，而有執行刑罰之必要者
      為限，始得依前開規定撤銷其所受之緩刑宣告，而聲請人
      聲請撤銷緩刑之際，除提出上揭二案之刑事判決外，僅單
      純記載受刑人所為合於刑法第75條之1 第1 項第1 款所定
      撤銷緩刑宣告之原因等文字，並未於聲請書內載明受刑人
      有何緩刑難收其預期效果，而有執行刑罰必要之具體事實
      ，並提出相關事證以證實，不能僅因受刑人於緩刑前因故
      意犯他罪，而在緩刑期內受得易科罰金之拘役之宣告確定
      ，即推認原緩刑宣告難收預期效果而有執行刑罰之必要。
      綜上，本件不足以認定受刑人所受緩刑宣告難收其預期效
      果，而有非經入監執行無以懲戒或矯正之情形。從而，聲
      請人聲請撤銷緩刑，於法尚有未合，應予駁回。
四、依刑事訴訟法第220條，裁定如主文。
中    華    民    國   100    年    8     月    22    日
                  刑事第十九庭  法  官  紀凱峰
上正本證明與原本無異。
如不服本裁定，應於裁定送達後5日內向本院提出抗告狀。
                                書記官  桑子樑
中    華    民    國   100    年    8     月    22    日